【裁判字號】    98,交聲,187
【裁判日期】    980715
【裁判案由】    違反道路交通管理處罰條例
【裁判全文】
臺灣宜蘭地方法院交通事件裁定         98年度交聲字第187號
移送機關    交通部公路總局臺北區監理所宜蘭監理站
異  議  人  甲○○
上列異議人因違反道路交通管理處罰條例案件，對於交通部公路
總局台北區監理所宜蘭監理站民國98年4月7日所為之處分（原處
分案號：宜監字第裁43─Z00000000號），聲明異議，本院裁定
如下：
    主  文
原處分撤銷。
甲○○不罰。
    理  由
一、移送機關裁決意旨略以：異議人甲○○於民國98年1月16日1
    1時15分許，駕駛車號259-KE號營業貨櫃曳引車，在國道1號
    汐五高架北向25.4公里處，因「大型車輛進入禁止通行之路
    段」違規行為，經內政部警政署國道公路警察局第一警察隊
    掣發公警局交字第Z00000000號舉發違反道路交通管理事件
    通知單舉發，乃以異議人違反前述道路交通管理處罰條例第
    33條第1項第14款規定之行為，裁處異議人罰鍰新台幣（下
    同）4,000元，並依同條例第63條第1項規定記違點數1點等
    語。
二、異議意旨略以：異議人所駕駛之車號259-KE號營業貨櫃曳引
    車從新五路至五股交流道間，原本就是行駛在高架道路上，
    直到五股交流道時，異議人看到標示牌有寫「三重」、「環
    河北路」、「大貨車禁行高架道路」，然而在往三重方向的
    交流道路旁北上梅花1的標誌，因標誌太低被遊覽車擋住，
    致異議人未見到此標誌，而當異議人繼續往前開時，才看到
    明顯的北上梅花1的標誌，致異議人誤以為往環河北路才是
    上國道而禁止大貨車行駛之道路。從而本件實因標誌標示不
    明，才會誤入禁止行駛路段，為此請求撤銷原處分等語。
三、按標誌、標線、號誌之設置目的，在於提供車輛駕駛人及行
    人有關道路路況之警告、禁制、指示等資訊，以便利行旅及
    促進交通安全；標誌、標線及號誌之定義如下：一、標誌以
    規定之符號、圖案或簡明文字繪於一定形狀之標牌上，安裝
    於固定或可移動之支撐物體，設置於適當之地點，用以預告
    或管制前方路況，促使車輛駕駛人與行人注意、遵守之交通
    管制設施。二、標線  以規定之線條、圖形、標字或其他導
    向裝置，劃設於路面或其他設施上，用以管制道路上車輛駕
    駛人與行人行止之交通管制設施。三、號誌  以規定之時間
    上交互更迭之光色訊號，設置於交岔路口或其他特殊地點，
    用以將道路通行權指定給車輛駕駛人與行人，管制其行止及
    轉向之交通管制設施；道路於開放通行之前，應將必要之標
    誌、標線、號誌設置妥當。標誌之分類及其作用如下：一、
    警告標誌  用以促使車輛駕駛人及行人瞭解道路上之特殊狀
    況、提高警覺，並準備防範應變之措施。二、禁制標誌用以
    表示道路上之遵行、禁止、限制等特殊規定，告示車輛駕駛
    人及行人嚴格遵守。三、指示標誌  用以指示路線、方向、
    里程、地名及公共設施等，以利車輛駕駛人及行人易於識別
    。四、輔助標誌  除前述三款標誌外，用以便利行旅及促進
    行車安全所設立之標誌或標牌；標誌牌面之大小，應以車輛
    駕駛人在適當距離內辨認清楚為原則；標誌得視需要加裝附
    牌，俾使車輛駕駛人及行人對於標誌圖案之含義易於瞭解；
    懸掛式標誌，係利用陸橋或支架懸掛於車道上方，得視下列
    情況設置之：二、視距受限者。六、交流道密集之路段。八
    、交通組成之大型車比率較高者，道路交通標誌標線號誌設
    置規則第2條、第3條、第6條第1項、第10條、第13條第1項
    、第14條、第17條第2、6、8項定有明文。
四、經查：
（一）異議人甲○○於98年1月16日11時15分許，駕駛車號259-K
      E號營業貨櫃曳引車，在國道1號汐五高架北向25.4公里處
      ，因進入禁止通行之路段，經內政部警政署國道公路警察
      局第一警察隊掣發公警局交字第Z0 0000000號舉發違反道
      路交通管理事件通知單舉發，有舉發通知單1紙在卷可按
      ，並為異議人所自承不諱，及證人即本件舉發員警張耀華
      到庭結證證述綦詳，此部分之事實應堪認定。
（二）惟查，異議人駕車自五股的新五路二段北上後，駛至國道
      一號北上32.6公里處，始有懸掛式標誌載明「大貨車禁行
      高架道路」文字，該懸掛式標誌同時載有「三重」、「高
      架道路/環河北路」文字，業據異議人提出照片7紙為證（
      本院卷第14至17頁，分別編號為1、2、3、4、A、B、C ）
      。徒依上開文字觀之，究竟是預先警告駕駛人前方直行即
      為禁止大貨車通行之路段，或是前方有「環河北路之高架
      道路」始禁止大貨車通行，確有意義未明，致生誤解之處
      。徒依上開標誌，尚難認一般人已足認依「高架道路/環
      河北路」之指示繼續前行，即已直接進入禁止通行之路段
      ，而違反禁止標誌。
（三）再者，證人即舉發本件之員警張耀華雖提出照片3紙，並
      證稱異議人遭舉發前之路段確有明確標示「大貨車禁行高
      架路段」文字，惟查，證人張耀華所提出之照片1、2（見
      本院卷第29頁）中間之道路，並非異議人所行駛之路線，
      異議人是行駛在照片中右側之道路，業據異議人與證人張
      耀華於本院調查時一致陳述在卷。從而，證人張耀華所提
      出之照片3（見本院卷第30頁），顯示已接近上開懸掛式
      標誌地點雖確有「大貨車禁行高架路段」文字之標誌設置
      其中，惟標誌兩旁之道路各為不同道路，且尚未匯合為同
      一道路，是駕駛人應遵循之號誌仍應依原行駛之道路認定
      之。而依道路交通標誌標線號誌設置規則第第16條規定，
      標誌以豎立於行車方向之右側為原則，特殊情況得豎立於
      行車方向之左側或以懸掛方式設置之。則依一般駕駛人之
      理解，照片3之禁止標誌應係為照片中左邊的道路而設置
      ，異議人所駕駛之道路為照片中右邊，舉發機關復無舉證
      證明該處係因特殊情形而豎立於道路左側，是該標誌並非
      異議人所應遵循之號誌，亦屬明確。
（四）又異議人主張上開懸掛式標誌雖有載明「三重」，惟因標
      誌不清，以至異議人誤以為如往該處將行駛至三重市區○
      ○○○道前雖有梅花1之標誌，惟適為遊覽車所擋住，及
      至駛過交流道，才又見梅花1標誌等語，有異議人提出之
      該路段之模型1組在卷可參。且高速公路路旁之號誌為大
      型遊覽車擋住等情，為一般駕駛人行駛於高速公路時有之
      經驗。是異議上開陳述，尚非全無可採。
（五）末查，道路主管機關對於道路交通標誌標線及號誌之設置
      ，應為一般用路人均不致誤解，而得確實遵循之意旨，已
      為首揭條文揭示甚明。駕駛人行駛於高速公路，在高速行
      駛下，僅有短暫時間可供反應，尤其對該路段陌生之駕駛
      人，對於標誌及地點之指示，莫不依賴道路之標示，戰戰
      兢兢，力求遵循。是道路主管機關應以駕駛人所可立即理
      解之觀點，明確標示，以使駕駛人可立即遵循。本件舉發
      地點既為大貨車禁行高架路段，自應在不至為大型車輛遮
      蔽之處明確標示「前方禁止大貨車通行」、「大貨車靠右
      駛往三重」等字樣，始不至產生誤解，並維護交通安全。
      本院認本件道路主管機關號誌設置未見妥當，有違道路交
      通標誌標線號誌設置規則規範意旨，移送機關遽予裁罰，
      尚有未洽。本件異議人之異議為有理由，原處分應予撤銷
      ，另諭知異議人不罰。
據上論斷，應依道路交通案件處理辦法第20條前段裁定如主文。
中    華    民    國    98    年    7     月    15    日
                  交通法庭  法  官  謝佩玲
以上正本證明與原本無異。
如不服本裁定，應於裁定送達後5日內，向本院提出抗告狀。（
應附繕本）
                            書記官  李玉雲
中    華    民    國    98    年    7     月    15    日


司法院資訊處製作；財團法人民間司法改革基金會備份。
